【裁判字號】    89,交易,612
【裁判日期】    891215
【裁判案由】    過失傷害
【裁判全文】
臺灣高雄地方法院刑事判決                        八十九年度交易字第六一二號
    公  訴  人  臺灣高雄地方法院檢察署檢察官
    被      告  甲○○
右列被告因過失傷害案件，經檢察官提起公訴（八十九年度偵字第一二九九九號），
本院判決如左：
    主  文
甲○○從事業務之人，因業務上之過失傷害人，處有期徒刑參月，如易科罰金以參佰
元折算壹日。
    事  實
一、甲○○考領有合格自小客車駕駛執照，平日以駕駛小貨車裝載魚貨為業，乃以駕
    駛為其附隨業務，係從事駕駛業務之人，於民國八十九年四月二十七日十三時四
    十分許，駕駛車牌號碼ＷＱ─○六一九號自小貨車於售畢魚貨後，回程沿高雄縣
    茄鄉○○村○○路由北往南方向行駛，途經該路與民有路交岔路口時，本應注意
    汽車行駛至無號誌之交岔路口，未劃分幹、支線道者，左方車應暫停讓右方車先
    行，而依當時天候雖為陰天，但有日間自然光線，路面乾燥、無缺陷，亦無障礙
    物，且視距良好等情，即無不能注意之情事，竟疏於注意，貿然於行經前開交岔
    路口時，未先暫停讓右方之車輛先行通過，而仍繼續前進，適有亦考領合格重型
    機車駕駛執照之乙○○騎乘車號ＯＪＡ—五○六號重型機車，正沿民有路由西往
    東之方向騎乘，至前開路口時，亦疏未注意車前之人、車動態，而於交岔路口內
    ，以機車之車頭處，與孫至廷所駕駛之自小貨車之右後車輪處發生撞及，鄭明助
    人車倒地後，受有右肩脫臼、左股骨幹、轉子下處骨折，及左髖股處粉碎性骨折
    之傷害。甲○○於車禍事故發生後立即呼叫救護車並報警處理，並於警方抵達現
    場尚未知肇事者係何人前，主動表示其係肇事人而自首並接受裁判。
二、案經告訴人乙○○訴由臺灣高雄地方法院檢察署檢察官偵查起訴。
    理  由
一、訊之被告甲○○固坦承於前揭時、地駕駛自小貨車，行經上開交岔路口時，其自
    小貨車處遭右方由告訴人乙○○所騎乘之機車發生碰撞之交通事故，並致告訴人
    受傷等事實不諱，惟矢口否認有何過失傷害之犯行，辯稱︰事故發生當時，伊所
    駕駛之自小貨車早已通過路口中心處，故無所謂路權歸屬之問題，且伊已注意路
    口情狀，小心駕駛，豈料告訴人騎乘機車先是超載，之後又操控不當，竟未減速
    或作轉彎避讓，始發生本件車禍事故云云。經查︰
  （一）依事故發生後高雄縣警察局湖內分局茄定派出所員警至現場所測繪之道路交
        通事故調查報告表及所拍攝之事故現場與車損照片五幀所呈，事故發生之地
        點係無號誌之交岔路口，事故發生後，被告所駕駛之自小貨車，車身向左翻
        覆在民享路上，車頭朝南、尾朝北，其車身後留有一條約八點五公尺長之刮
        地痕，告訴人所騎乘之機車則倒於該路之交岔路口內，車頭略偏西北、尾則
        朝東南方向，車身後亦留有一條約二點八公尺長之刮地痕；被告自小貨車之
        車損處係右後側車身處有凹陷，而告訴人所騎乘之機車則係機車車頭處斷裂
        ，且該二條民有路與民享路，前者寬十七公尺，後者為十一點五公尺，均屬
        縣道，二條之車道數均相同，是依該二條道路之寬度，及承擔交通之功能，
        顯無幹、支線之分，據上相關跡証所示，被告當時係沿民享路由北往南之方
        向行駛，告訴人係騎乘機車則沿民有路由西往東之方向騎來，依該二車車行
        方向，被告係左方車，告訴人則為右方車，又告訴人之機車倒地刮痕之起點
        仍在該路之交岔路口內並略偏北側，即撞擊之位置係在該交岔路口內，是被
  告辯稱當時已通過路中，無所謂路權歸屬云云，顯屬卸責之詞並不足採。又
        查，觀諸事故現場相片，事故現場附近，除車損之碎落物外，上有黃色雨衣
        、黃色垃圾袋、繩索及礦泉水罐等物，證人即至現場處理員警陳全道在庭陳
        稱告訴人之機車上是否載有裝滿魚貨之大簍箱則無印象等語，即被告空言稱
        告訴人超量裝載云云，亦無證據足供證明，顯係推諉卸責之詞，亦不可採。
  （二）按汽車行駛至無號誌之交岔路口，未劃分幹、支線道者，左方車應暫停讓右
        方車先行；又汽車行駛時，駕駛人應注意車前狀況，並隨時採取必要之安全
        措施，道路交通安全規則第一百零二條第一項第二款及第九十四條第三項分
        別定有明文。被告駕駛車輛行駛，依法即負有上開之注意義務，在行經前揭
        路口時，即應先暫停讓右方之車輛優先通行，而當時天候雖為陰天，但有日
        間自然光線，路面乾燥、無缺陷，亦無障礙物，且視距良好等情，亦有前開
        事故調查報告表載述明確，並依被告之智識、能力，即並無不能注意之情事
        ，詎其竟疏未注意，在行駛民享路欲通過民有路時，竟未暫停讓騎右方即告
        訴人車優先通過，致生本件車禍，其有過失甚明。而本件車禍故，經送台灣
        省高屏澎區車輛行車事故鑑定委員會鑑定，亦為相同之認定，此有前述之鑑
        定委員會於八十九年七月二十一日以高屏澎鑑字第八九○八九四號函所檢附
        之鑑定意見書一分附卷足參。雖告訴人騎乘機車行經事發路口前，未注意到
        前方被告車輛已駛近之車前狀況，即驅車逕自穿越該路口，致撞及被告所駕
        駛之自小貨車，就本件車禍事故之發生，亦有過失，惟究未能因此解免被告
        前開過失之責。而告訴人因本件車禍受有右肩脫臼、左股骨幹、轉子下處骨
        折，及左髖股處粉碎性骨折之傷害，亦有台南市立醫院及仁和醫院所開立之
        診斷證明書二紙在卷足憑，是被告之過失行為與被害人之傷害間，顯有相當
        因果關係。綜上所述，本件事證明確，被告犯行洵堪認定。
二、按刑法上所謂業務上之行為，指其業務上及其附隨之事務而言，被告係以販賣魚
    貨為業，並駕車載運魚貨，則其駕駛行為應認包括於其販賣魚貨業務行為之中，
    其駕車載售魚貨肇事，係犯刑法第二百八十四條第二項前段之業務過失傷害罪，
    公訴意旨未斟酌此點，而認被告係犯同法同條第一項之普通過失傷害罪，尚有未
    洽，惟其基本事實相同，本院自應予以審理，並依法變更起訴法條。又被告於肇
    事後即報請警察機關到場處理，並於警方抵達現場尚未得知肇事者為何人前，主
    動表示其係肇事人等情，有證人即警員陳全道在庭陳述甚明，復接受審判，應依
    刑法第六十二條前段之規定，減輕其刑。爰審酌被告左方車未讓右方車輛先行之
    過失程度，告訴人對於本件事故之發生亦有疏未注意車前狀況之過失行為，被告
    之素行良好，有本院被告院內索引卡紀錄表及台灣高等法院被告全國前案紀錄表
    各一紙在卷足稽，在庭態度尚佳，惟於犯罪後尚未與告訴人達成民事上損害賠償
    之協議等一切情狀，量處如主文所示之刑。
據上論斷，應依刑事訴訟法第二百九十九條第一項前段、第三百條，刑法第二百八十
四條第二項前段、第六十二條前段、第四十一條，罰金罰鍰提高標準條第一條前段、
第二條，判決如主文。
中      華      民      國      八十九      年    十二    月    十五    日
                              臺灣高雄地方法院交通法庭
                                  法    官 程克琳
右正本證明與原本無異。
如不服本判決，應於判決送達後十日內，向本院提出上訴狀。
         書 記 官 梁瑜玲
中      華      民      國      八十九      年    十二    月    二十    日
【附錄本案論罪科刑法條】
刑法第二百八十四條第二項︰
從事業務之人，因業務上之過失傷害人者，處一年以下有期徒刑、拘役或一千元以下
罰金，致重傷者，處三年以下有期徒刑、拘役或二千元以下罰金。


司法院資訊處製作；財團法人民間司法改革基金會備份。
